【裁判字號】    97,消債更,565
【裁判日期】    980414
【裁判案由】    更生事件
【裁判全文】
臺灣臺南地方法院民事裁定           97年度消債更字第565號
聲  請  人  甲○○
上列當事人因消費者債務清理事件聲請更生，本院裁定如下：
    主  文
聲請駁回。
聲請費用由聲請人負擔。
    理  由
一、聲請意旨略以：聲請人之財產包括西元一九九六年份、二一
    六四C.C.之汽車、臺南縣新化鎮○○段0000－0000
    地號土地、同段00000－000建號建物；而聲請人現
    任職於開元寺慈愛醫院，月薪為新臺幣（下同）一萬一千七
    百元。而金融機構負債達四百十五萬零五百七十七元。前曾
    依照中華民國銀行公會會員辦理消費金融案件無擔保債務協
    商機制，與臺東區中小企業銀行股份有限公司（下稱臺東企
    銀，其餘金融機構簡稱略同）等債權金融機構成立債務協商
    ，自民國九十五年七月起，分一百八十期，週年利率百分之
    四點六九，第一年每月應還款一萬元，第二年起每月應還款
    二萬零九百元，惟因聲請人每月薪資扣除生活費用八千元後
    僅餘三千七百元，繳納十二期後已山窮水盡，不得不停止支
    付而毀諾，有不能清償債務之情事，爰依消費者債務清理條
    例（下稱債清條例）之規定聲請更生等語。
二、按聲請更生或清算不合程式或不備其他要件者，法院應以裁
    定駁回之；債務人不能清償債務或有不能清償之虞者，得依
    本條例所定更生或清算程序，清理其債務，債清條例第八條
    本文及第三條分別定有明文。經查：
  (一)聲請人於九十五年六月二十九日依照中華民國銀行公會會員
    辦理消費金融案件無擔保債務協商機制，與國泰世華銀行、
    新竹企銀（現由渣打銀行承受）、臺東企銀（現由荷蘭銀行
    承受）、新光銀行、中華銀行（現由匯豐銀行承受）、遠東
    銀行、日盛銀行、玉山銀行、台新銀行、安泰銀行及中國信
    託銀行等債權金融機構成立債務協商，自九十五年七月起，
    分一百八十期，週年利率百分之四點六九，第一年每月應還
    款一萬元，第二年起每月應還款二萬零九百元，嗣聲請人於
    九十六年七月起即未繳納協商款項而毀諾等節，有聲請人之
    陳報狀、渣打銀行覆函、國泰世華銀行、新光銀行、台新銀
    行等函附之協議書及無擔保債務還款計畫（均影本）在卷可
    憑，並無疑義。
  (二)根據本件更生聲請狀附財產及收入狀況說明書表示，聲請人
    之財產包括：臺南縣新化鎮○○段0000－0000地號
    土地、同段00000－000建號建物、西元一九九六年
    份、二一六四C.C.之汽車，有聲請人所提出之財政部臺灣省
    南區國稅局財產歸屬清單、不動產登記謄本及行車執照影本
    在卷可憑，足見屬實。而其中不動產部分之價值，聲請人自
    陳合計二百六十二萬四千元，有本院九十七年度執字第二一
    一九七號強制執行事件卷附大邑不動產估價師事務所鑑價報
    告可佐，堪予採信；至汽車部分聲請人估價為八萬元，參諸
    聲請人所提出行車執照之廠牌、年份，本院認此項估價與中
    古車市場行情並無明顯落差，且與本件聲請人負債額度及清
    償能力無重大影響，尚非無可採為其財產粗估之標準。故聲
    請人之財產價值，約有二百七十萬四千元。
  (三)聲請人之金融機構負債截至九十八年三月，為四百零八萬零
    二百九十八元，惟其中一百四十四萬七千元係房貸債務，且
    上開不動產已設定最高限額二百四十萬元之抵押權予土地銀
    行，現經土地銀行聲請本院以九十七年度執字第二一一九七
    號強制執行中，有財團法人聯合徵信中心當事人綜合信用報
    告債權人清冊及前揭不動產登記謄本可參，且經本院調取前
    揭強制執行事件卷宗核閱無誤。又聲請人之職業為醫檢師，
    其所有之小客車並非生財工具，自無支付高額油費及稅金而
    使用小客車之必要，是其所有小客車亦無不能變賣償債以減
    輕債務之正當理由。可見聲請人若妥適處分其上開財產，或
    非不能清償房貸債務，甚至尚有餘額可供清償其餘無擔保債
    務。換言之，扣除前揭聲請人財產價值，應認聲請人之債務
    總額以約一百三十七萬六千二百九十八元計算較為合理。
  (四)聲請人固主張其目前任職於開元寺慈愛醫院，月薪僅一萬一
    千七百元，並提出在職證明及九十七年四至七月份之薪資單
    為證，且經本院函詢開元寺醫院查證屬實。然根據行政院勞
    工委員會勞工保險局電子閘門查詢作業資料及稅務電子閘門
    財產所得調件明細表，聲請人自七十八年起即在鄭婦產科診
    所（前鄭和燃醫院）任職醫檢師，迄九十四年八月三十一日
    離職；經本院函詢結果，聲請人具有醫檢師執照，其自鄭婦
    產科診所離職時之月薪為二萬八千零七十元，有該診所覆函
    及聲請人提出之醫事檢驗師證書影本附卷可稽。而聲請人現
    年僅四十五歲，其二子分別為十七歲及十六歲，均在高職就
    學，有戶籍謄本及學生證影本足參，換言之，聲請人非不能
    再度從事專任醫檢師工作以獲取較高額薪資，聲請人亦無不
    以其專業盡力工作償債之正當性。即認定聲請人償債能力，
    應以其上開專業及長期任職所累積經驗之薪資為準。
  (五)又聲請人所列生活必要費用八千元，或係未加計房貸債務或
    估計承租房屋租金所致。惟聲請人積欠龐大債務，本即應節
    制開支、量入為出而儉樸生活，並依誠信原則盡力還款，故
    本院認其個人必要生活費用，縱加計居住項目之必要費用（
    若其所有房屋經拍賣或自行變賣，則此項目即為房屋租金）
    ，應以內政部公告臺灣省每人每月最低生活費為準；又此所
    謂最低生活費，係包括日常生活所需食衣住行各方面費用，
    若以此費用計算，自不應再加計如飲食、房租、交通等各細
    項費用。再者，此最低生活費，每年均因應平均消費支出額
    度調整而有異，惟計算聲請人未來清償能力，自應以九十八
    年度之最低生活費用即九千八百二十九元為準。
  (六)則以聲請人能力可獲得之收入扣除其上開最低生活費用，其
    應尚有每月還款一萬八千二百四十一元之能力。若以聲請人
    前揭扣除其所有不動產及汽車價值計算之債務額度，最快於
    七十六期即六年又四個月期間，可全部清償，而聲請人現年
    僅四十五歲，已如前述，若努力工作、勤儉生活，於其清償
    債務後，尚或可有所作為。本院認聲請人並無不能清償債務
    或不能清償之虞。附帶言之，聲請人既於債清條例施行前與
    債權金融機構成立協商，如事後有履行不便而認清償方案應
    予調整之情形，非不可依債清條例規定，再與債權人重啟協
    商，訂定適當可行之清償方案。且九十七年五月中華民國銀
    行公會決議，金融機構就曾經參加九十五年度債務協商毀諾
    客戶提供「個別協商一致性方案」及對有繳款困難之債務協
    商持續履約客戶提供「變更債務協商協議書方案」。是聲請
    人當循此途徑以求解決，方符合債清條例兼顧保障債權人公
    平受償及重建復甦債務人經濟生活之立法目的。
三、綜上，聲請人並無不能清償債務或不能清償之虞，本件更生
    之聲請，即與債清條例第三條所定要件不符，且此要件欠缺
    又屬無從補正，依首揭說明，自應駁回其聲請，爰依債清條
    例第八條本文之規定，裁定如主文。
中    華    民    國    98    年    4     月    14    日
                  民事第二庭  法  官  陳賢德
以上正本證明與原本無異。
如不服本裁定，應於裁定送達後十日內，以書狀向本院提出抗告
，並繳納抗告費新臺幣一千元。
中    華    民    國    98    年    4     月    14    日
                              書記官  張晶瑩


司法院資訊處製作；財團法人民間司法改革基金會備份。
